# 丧失控制权后对子公司应收款项计提问题

提问人：shichengqi 时间：2021-09-23 08:05:05
2021 年 8 月 31 日，A上市公司下属全资子公司B公司被法院裁定受理重整，同日法院指定清算组担任管理人。在重整受理日，A公司丧失了B公司的控制权。考虑B公司实际经营状况较差、资产负债率较高，A公司单体就对B公司的长投全额计提了减值准备。按照A公司的会计政策，对正常经营的关联方应收款项按8%计提减值准备，但此时对B公司按照8%计提明显不足，请教陈版主：
（ 1 ）A公司对B公司的应收款项补提减值准备，计入“信用减值损失”还是“投资收益”？主要考虑如下：丧失控制权后，由于B公司不纳入合并范围，A公司对B公司的应收款项对合并报表而言属于一项新资产的初始确认，而减值准备属于后续计量的范畴，故考虑确认减值准备不太合适，而补提应收款项减值准备是由于丧失控制权产生的，故考虑计入“投资收益”。
（ 2 ）如确定A公司补提减值准备的口径后，A公司的其他子公司对B公司的应收款项，是否采用同样的口径处理？
（ 3 ）合并报表层面，由于上期抵消了母子公司、子公司之间的往来原值及减值准备，冲减了“信用减值损失”，即为本期的“未分配利润-年初未分配利润”，对于此部分与B公司相关的减值准备金额，是否考虑结转至“投资收益”？

回答人：chenyiwei
1 、个别报表层面计提的应收款项减值准备应列入信用减值损失（并考虑是否需追溯前期）。合并报表层面，实际上是一项债权资产的初始确认，而金融资产的初始计量金额是其公允价值。假设该项债权的可收回金额为零，即合并报表层面对其初始计量金额为零，相关损益影响并入丧失对子公司控制权的投资收益中。
2 、其他子公司对B公司的债权，在相关债权人个别报表层面和A公司合并报表层面按同一原则处理。
3 、如上 1 所述，合并报表层面体现为债权资产的初始确认，故不能确认为信用减值损失，而是并入投资收益。